臺灣新竹地方法院刑事判決　
110年度原金訴字第18號
公  訴  人  臺灣新竹地方檢察署檢察官
被      告  王秋盛



指定辯護人  陳志寧律師（法扶律師）
上列被告因違反洗錢防制法等案件，經檢察官提起公訴（109年
度偵字第13789號、110年度偵字第215、1258、1526、2503、259
6號）及移送併辦（110年度偵字第10821號），本院判決如下：
    主  文
王秋盛犯三人以上共同詐欺取財罪，處有期徒刑壹年貳月。
未扣案犯罪所得新臺幣壹萬元沒收，於全部或一部不能沒收或不
宜執行沒收時，追徵其價額。
    事  實
一、王秋盛依其社會生活經驗，對於將所申辦之金融帳戶資料交
    由身分不詳之人使用，可能遭他人作為詐欺犯罪之工具有所
    預見，雖尚未達於有意使其發生之程度，惟仍基於縱使如此
    發生，亦不違背其本意之幫助詐欺取財不確定故意，於民國
    109年7月22日之前某日，在不詳地點，將其所使用之臺灣土
    地銀行股份有限公司（下稱土銀）之帳號000-000-00000-0
    號帳戶（下稱本案帳戶）之金融卡及密碼，提供予自稱「李
    建利」之人及其所屬詐欺集團成員，而供對方所屬詐欺集團
    使用。嗣「李建利」取得本案帳戶及金融卡、密碼後，旋與
    其所屬之詐騙集團其他成員，共同基於意圖為自己不法所有
    之犯意，以如附表一所示之詐騙手法，對如附表一所示之人
    行騙，使其等陷於錯誤，而匯款如附表一所示之金額至本案
    帳戶。其中，於如附表一編號3之部分，王秋盛對於匯入本
    案帳戶內之款項可能係「李建利」及其所屬詐騙集團成員3
    人以上實行詐欺取財犯罪而由被害人匯入之款項，且加以提
    領後將造成金流斷點，均有所預見，雖尚未達於有意使其發
    生之程度，惟仍進一步基於縱使如此發生，亦不違背其本意
    之3人以上共同詐欺取財、共同洗錢之犯意聯絡，於109年7月
    24日12時53分許，依「李建利」之指示前往土銀樹林分行，
    臨櫃提領新臺幣（下同）20萬元，再將該款項交予「李建利
    」，而以此輾轉交付之方式製造金流斷點，掩飾及隱匿詐欺
    犯罪所得之本質及去向以洗錢，並因而獲取1萬元之報酬。
    嗣經如附表一所示之人發覺受騙報警處理，始循線查悉上情
    。
二、案經如附表一所示之人分別訴由高雄市政府警察局湖內分局
    、嘉義縣警察局民雄分局、雲林縣警察局斗六分局、新北市
    政府警察局板橋分局、臺中市政府警察局霧峰分局、宜蘭縣
    政府警察局宜蘭分局報告臺灣新竹地方檢察署檢察官偵查起
    訴及移送併辦。　　
    理  由
壹、證據能力部分：
    本案認定事實所引用之卷內被告以外之人於審判外之言詞或
    書面陳述，檢察官、被告王秋盛及辯護人於本院準備程序時
    均同意其作為本案證據之證據能力（院卷一第255-256、370
    -371頁），於辯論終結前亦未對該等證據之證據能力聲明異
    議（院卷二第47-75頁），本院復審酌前揭陳述作成時之情
    況，並無違法取證之瑕疵，亦認以之作為證據為適當，是本
    案有關被告以外之人於審判外之言詞或書面陳述等供述證據
    ，依刑事訴訟法第159條之5規定，自均得為證據。
貳、實體部分：
一、訊據被告對於前揭犯罪事實均坦承不諱（院卷二第67、73頁
    ），復有土銀東板橋分行函文及檢送被告客戶基本資料及客
    戶序時往來明細查詢、被告之自願受搜索同意書、新北市政
    府警察局板橋分局搜索扣押筆錄、扣押物品目錄表、扣押物
    品收據、被告指認「李建利」之犯罪嫌疑人紀錄表及監視器
    畫面翻拍照片、本案帳戶存摺封面及內頁交易明細、土銀東
    板橋分行函檢送被告客戶基本資料及客戶歷史交易明細查詢
    、監視器畫面翻拍照片、土銀樹林分行函文及檢送109年7月
    24日之現金交易傳票（影本）、土銀樹林分行函文及檢送網
    路銀行客戶基本資料查詢及109年7月24日之現金交易傳票（
    正本）、土銀網路銀行申辦規則等在卷可佐（雲林警偵卷第
    67-71頁、偵41364卷第34-41、43-45頁、偵13789卷第42-45
    頁、偵215卷第56-60、63頁、偵2596卷第13-17頁、偵10821
    卷第27-34頁、院卷一第323-325、423-425頁、院卷二第27
    頁），且有如附表二所示之補強證據在卷可查，足認被告自
    白與事實相符，是本案事證明確，被告所為足堪認定，應予
    依法論科。
二、法律適用：
(一)按刑法上之幫助犯，固以幫助他人犯罪之意思而參與犯罪構
    成要件以外之行為而成立，但所謂以幫助他人犯罪之意思而
    參與者，指其參與之原因，僅在助成他人犯罪之實現者而言
    ；所稱參與犯罪構成要件以外之行為，乃指其所參與者非直
    接構成某種犯罪事實之內容，而僅係助成其犯罪事實實現之
    行為而言；苟已參與構成某種犯罪事實之一部，即屬分擔實
    施犯罪之行為，雖僅以幫助他人犯罪之意思而參與，亦仍屬
    共同正犯。另刑法上所謂幫助他人犯罪，係指就他人之犯罪
    加以助力，使其易於實施之積極的或消極的行為而言。如在
    正犯實施前，曾有幫助行為，其後復參與犯罪構成要件之行
    為者，即已加入犯罪之實施，其前之低度行為應為後之高度
    行為所吸收，仍成立共同正犯，不得以從犯論。而在詐騙集
    團中從事詐騙所得款項之領款行為，係參與犯罪行為之實行
    ，而非單純於該詐騙集團犯罪行為完成後，予以助力，縱未
    參與事前之謀議及事中之詐騙行為，仍應成立共同正犯，而
    非刑法上不罰之「事後幫助」或單純之幫助犯。經查，被告
    於交付本案帳戶等資料時，尚難認已有共同實行詐欺取財之
    犯意聯絡及行為分擔，且其當時提供本案帳戶資料，應僅係
    對於詐欺取財正犯欲遂行之詐欺犯行，資以助力，尚難認係
    屬詐欺取財罪之構成要件行為。從而，被告於交付本案帳戶
    資料當時應僅論以幫助犯；惟其嗣後提領如附表一編號3所
    示告訴人鍾雨玹匯入本案帳戶內之款項20萬元，係就原幫助
    犯意提昇為共同正犯之犯意，而將提領之款項交給「李建利
    」及其所屬詐欺集團不詳成員。從而，由被告出面提領本案
    帳戶內由「李建利」所屬詐騙集團成員詐得如附表一編號3
    所示告訴人鍾雨玹所匯入款項之行為，實已屬取款車手之工
    作，被告自已該當於參與加重詐欺犯行提領詐欺款項之構成
    要件行為，且被告提款後轉交他人之作為，已成功製造金流
    斷點，使司法機關難以溯源追查犯罪所得之蹤跡及後續犯罪
    所得分配與持有者，以達隱匿特定犯罪所得之所在及去向，
    依上開說明，亦屬洗錢防制法第14條第1項所規範之洗錢行
    為。而其所為交付本案帳戶帳戶資料之幫助詐欺取財行為，
    自應為其參與犯罪構成要件之行為所吸收，不再論以幫助犯
    。
(二)核被告提領如附表一編號3所示款項之行為，係犯刑法第339
    條之4第1項第2款之三人以上共同詐欺取財罪，洗錢防制法
    第14條第1項、第2條第2款之洗錢罪。被告提供本案帳戶幫
    助詐欺集團成員如附表一編號1、2、4、5、6、7、8所示之
    行為，為正犯即如附表一編號3所示之行為所吸收，均不另
    論罪。被告以一行為同時觸犯上開2罪名，為想像競合犯，
    應從一重之三人以上共同詐欺取財罪處斷。
(三)又詐欺集團分工細緻，被告雖未自始至終參與各階段之犯行
    ，且無證據證明與實際詐騙相關被害人之集團成員間彼此完
    全相識，然依現今詐欺集團詐騙之犯罪型態及模式，被告就
    李建利所屬詐欺集團成員以本案手法行騙，無非均為主觀上
    所已預見之範圍，其復在如附表一編號3所示犯行之合同犯
    意內，分擔犯罪行為之一部，而相互利用其他詐欺集團成員
    之部分行為以遂行犯罪之目的，自難謂無犯意聯絡及行為分
    擔，而應就共同意思範圍內之全部行為負責，故在成罪範圍
    內，與其他集團成員（即「李建利」）、機房成員間，具備
    犯意聯絡及行為分擔，應依刑法第28條之規定論以共同正犯
    。
(四)公訴意旨認其所為均係犯幫助詐欺取財罪、幫助洗錢罪，依
    上開說明尚有未合，惟因二者社會基本事實同一，爰依法變
    更起訴法條。至起訴書雖未就被告提領如附表一編號3所示
    告訴人鍾雨玹所匯款而犯3人以上共同詐欺取財罪、洗錢罪
    等部分提起公訴，然此部分既與業經起訴部分，有前揭裁判
    上一罪之關係，又此部分與檢察官移送併辦部分（110年度
    偵字第10821號），均與本案業經起訴之部分有前揭想像競
    合犯之裁判上一罪關係，自均為起訴效力所及，應由本院一
    併擴張審理之。
(五)檢察官並未主張被告構成累犯（最高法院110年度台上字第5
    660號判決意旨參照），且司法院大法官釋字第775號解釋意
    旨所提出之「特別惡性」、「刑罰反應力薄弱」等累犯加重
    要件既然均屬於人格責任論之特別預防目的，本應以個案中
    可認為行為人具有極為明顯且特殊之不法與罪責非難必要為
    其前提較妥，而非由法院在現有刑事司法能量實際上難以判
    定行為人個人情狀有無固有缺陷的前提下逕予擅斷，故相關
    前科紀錄於量刑審酌中之素行部分予以參考即為已足。
(六)至辯護人以被告坦承犯行，且被告智識能力不佳、對社會之
    認知似不足常人，請求依刑法第59條規定酌減其刑。按刑法
    第59條規定犯罪情狀可憫恕者，得酌量減輕其刑，固為法院
    依法得自由裁量之事項，然非漫無限制，必須犯罪另有特殊
    之原因與環境，在客觀上足以引起一般同情，認為即予宣告
    法定低度刑期尤嫌過重者，始有其適用。是為此項裁量減刑
    時，必須就被告全部犯罪情狀予以審酌在客觀上是否有足以
    引起社會上一般人之同情，而可憫恕之情形，始稱適法（最
    高法院88年度台上字第6683號判決意旨參照）。經查，被告
    將本案帳戶供詐欺集團成員使用，復又擔任提領之車手，且
    所造成被害人如附表一所示甚高之損害，且被告亦因此獲取
    報酬，自難認有何特別引起一般同情，即使予以宣告法定最
    低度刑，猶嫌過重之情形，當無從依刑法第59條規定酌減其
    刑。
三、量刑審酌：
    爰以行為人之責任為基礎，審酌被告本案犯罪所生之損害部
     分，為如附表一所示各被害人之財產法益侵害；與被害人
    關係部分，被告迄今未與各被害人達成和解，此部分亦不足
    為其有利之考量；手段、違反義務程度、所受刺激部分，其
    除遂行犯罪構成要件行為以外並無何等進一步之不法手段、
    亦難認係受有何等不當之外在刺激始致犯罪，不另為其不利
    之考量；犯後態度部分，被告雖終於本院審理中坦承犯行，
    然其在本院審理中有刻意逃避審判而遭本院通緝暨執行羈押
    ，整體而言尚不足為其過於有利之考量；犯罪動機、目的部
    分，其無非係基於不勞而獲錢財之心態始為本案犯罪，與一
    般類似行為人之普遍心態並無差異，除此之外尚不足認定有
    何進一步之主觀目的，不為其不利考量；暨考量其審理中所
    自承之生活狀況、智識程度，及依相關臺灣高等法院被告前
    案紀錄表可知之品行，及被告於本院審理中自白，參酌洗錢
    防制法第16條第2項減刑規定等一切情狀，量處如主文所示
    之刑。
四、沒收：
    被告於偵查中已自陳本案未扣案之犯罪所得為1萬元（偵413
    64卷第6頁），雖其於本院審理中又自陳犯罪所得為3萬元（
    院卷二第71頁），然此部分並無其他證據可資證明，且公訴
    人復未就被告本案犯罪所得有所舉證，爰依罪疑唯利被告之
    原則，以最有利被告之認定而認被告本案犯罪所得為1萬元
    ，且於犯罪既遂時經其取得事實上支配權，而為屬於被告之
    物，應依刑法第38條之1第1項、第3項規定於宣告沒收，於
    全部或一部不能沒收或不宜執行沒收時，追徵其價額。
據上論斷，應依刑事訴訟法第299條第1項前段、第300條，判決
如主文。
本案經檢察官洪期榮提起公訴、檢察官邱志平移送併辦，由檢察
官邱宇謙到庭執行職務。
中　　華　　民　　國　　111 　年　　5 　　月　　25　　日
                  刑事第九庭  審判長法　官  黃沛文
                                    法  官  王子謙
                                    法  官  李建慶
以上正本證明與原本無異。  
如不服本判決應於收受送達後20日內向本院提出上訴書狀，並應
敘述具體理由；其未敘述上訴理由者，應於上訴期間屆滿後20日
內向本院補提理由書（均須按他造當事人之人數附繕本）「切勿
逕送上級法院」。告訴人或被害人如對於本判決不服者，應具備
理由請求檢察官上訴，其上訴期間之計算係以檢察官收受判決正
本之日期為準。
中　　華　　民　　國　　111 　年　　5 　　月　　25　　日
                                    書記官  張慧儀

附表一：
編號 告訴人 詐騙時間 詐騙方式 時間及金額（新臺幣） 1 陳芊雅  109年7月17日17時許 詐騙集團成員在交友軟體Paktor偽以暱稱「王東誠」名義與陳芊雅聯絡，佯稱：可使用「Crowd casting（眾投）」交易平台APP投資虚擬貨幣獲利云云，致陳芊雅陷於錯誤，依指示匯款。 於109年7月22日18時2分許，匯款5萬元至本案帳戶。  2 魏琬儒 109年7月13日12時許 詐騙集團成員在交友軟體MeetMe及通訊軟體LINE偽以暱稱「蔡文博」名義與魏琬儒聯絡，佯稱：可使用「Crowd casting（眾投）」交易平台APP投資獲利云云，致魏琬儒陷於錯誤，依指示匯款。 1.於109年7月22日18時8分許，匯款2萬5,000元至本案帳戶。 2.於109年7月22日19時49分許，匯款2萬5,000元至本案帳戶。 3 鍾雨玹 109年6月底某時許 詐騙集團成員在交友軟體Paktor及通訊軟體LINE偽以暱稱「楊宇泰」名義與鍾雨玹聯絡，佯稱：可使用「Crowd casting（眾投）」交易平台APP投資獲利云云，致鍾雨玹陷於錯誤，依指示匯款。 於109年7月23日10時59分許，匯款50萬元至本案帳戶。 4 陳映羽 109年7月6日 23時許 詐騙集團成員在交友軟體Paktor偽以暱稱「王先生」名義與陳映羽聯絡，佯稱：可使用「Crowd casting（眾投）」交易平台APP投資獲利云云，致陳映羽陷於錯誤，依指示匯款。 於109年7月24日18時48分許，匯款10萬元至本案帳戶。 5 劉蕙晴 109年6月27日某時許 詐騙集團成員在交友軟體Tinder偽以暱稱「徐益澤」名義與劉蕙晴聯絡，佯稱：可使用「Crowd casting（眾投）」交易平台APP投資獲利云云，致劉蕙晴陷於錯誤，依指示匯款。 1.於109年7月24日18時52分許，匯款5萬元至本案帳戶。 2.於109年7月24日18時53分許，匯款5萬元至本案帳戶。 3.於109年7月24日21時7分許，匯款3萬1,000元至本案帳戶。 6 林宜萱 109年7月14日某時許 詐騙集團成員在交友軟體Paktor及通訊軟體LINE偽以暱稱「孔奕凱」名義與林宜萱聯絡，佯稱：可在「快速眾投」賭博(投資）網站投資獲利云云，致林宜萱陷於錯誤，依指示匯款。 於109年7月24日16時39分許，匯款10萬元至本案帳戶，並於109年7月27日8時58分許入帳。 7 陳旻汝 109年7月中旬某時許 詐騙集團成員虛偽架設「XM」投資網站並刊載可投資海外標的獲利等不實訊息，致陳旻汝陷於錯誤加入該網站APP會員，依指示匯款。 於109年7月25日22時35分許，匯款8萬元至本案帳戶。 8 周佩玉 109年6月19日某時許 詐騙集團成員在社群應用軟體Instagram及通訊軟體LINE偽以暱稱「陳天瑞」名義與周佩玉聯絡，佯稱：可使用「OANDS （安達）」交易平台APP投資數字競猜獲利云云，致周佩玉陷於錯誤，依指示匯款。 1.於109年7月25日22時7分許，匯款5萬元至本案帳戶。 2.於109年7月25日22時8分許，匯款5萬元至本案帳戶。 
附表二：
待補強事實 補強證據 備註 附表一編號1 證人即告訴人陳芊雅於警詢中之證述（偵41364卷第9-11頁）、陳芊雅之臺北市政府警察局內湖分局西湖派出所陳報單、受理刑事案件報案三聯單、內政部警政署反詐騙諮詢專線紀錄表、受理詐騙帳戶通報警示簡便格式表、存摺封面翻拍照片、手機畫面截圖（含對話紀錄、詐騙APP介面、交易往來紀錄、交易明細畫面）（偵13789卷第19-40頁）  附表一編號2 證人即告訴人魏琬儒於警詢中之證述（偵41364卷第24-27頁）、魏琬儒之新北市政府警察局樹林分局彭厝派出所陳報單、內政部警政署反詐騙諮詢專線紀錄表、金融機構聯防機制通報單、受理詐騙帳戶通報警示簡便格式表、匯款交易明細表、中國信託帳戶存摺內頁明細、通訊軟體LINE之對話紀錄、受理刑事案件報案三聯單（偵2503卷第17-72頁）  附表一編號3 證人即告訴人鍾雨玹於警詢中之證述（偵41364卷第13-19頁）、鍾雨玹通訊軟體LINE之對話紀錄及手機畫面截圖、玉山銀行匯款申請書、鍾雨玹之內政部警政署反詐騙諮詢專線紀錄表、桃園市政府警察局中壢分局內壢派出所受理詐騙帳戶通報警示簡便格式表、金融機構聯防機制通報單、受理各類案件紀錄表（偵2596卷第24-30、32-58頁）  附表一編號4 證人即告訴人陳映羽於警詢中之證述（偵41364卷第20-22頁）、陳映羽之臺中市政府警察局第三分局正義派出所受理刑事案件報案三聯單、受理各類案件紀錄表、內政部警政署反詐騙諮詢專線紀錄表、受理詐騙帳戶通報警示簡便格式表、陳報單、通訊軟體LINE之對話紀錄及手機畫面截圖、網路銀行轉帳截圖（偵215卷第13-52頁）  附表一編號5 證人即告訴人劉蕙晴於警詢中之證述（偵41364卷第28-29頁）、劉蕙晴之臺北市政府警察局松山分局三民派出所陳報單、內政部警政署反詐騙諮詢專線紀錄表、受理刑事案件報案三聯單、受理各類案件紀錄表、受理詐騙帳戶通報警示簡便格式表、金融機構聯防機制通報單、網路銀行轉帳截圖、通訊軟體LINE之對話紀錄及手機畫面截圖（雲林警偵卷第4、72-74、84-86頁）  附表一編號6 證人即告訴人林宜萱於警詢中之證述（偵41364卷第7-8頁）、林宜萱之內政部警政署反詐騙諮詢專線紀錄表、新北市政府警察局三峽分局鶯歌分駐所受理詐騙帳戶通報警示簡便格式表、網路銀行轉帳截圖、通訊軟體LINE之對話紀錄及手機畫面截圖、郵局跨行匯款申請書、中華郵政板橋莒光郵局帳戶存摺封面及內頁交易明細（偵41364卷第46-63、95、97-99頁）  附表一編號7 證人即告訴人陳旻汝於警詢中之證述（偵41364卷第30-32頁）、陳旻汝之內政部警政署反詐騙諮詢專線紀錄表、南投縣政府警察局刑事警察大隊受理詐騙帳戶通報警示簡便格式表、華南銀行南投分行帳戶存摺封面及內頁交易明細（偵41364卷第83-87頁）  附表一編號8 證人即告訴人周佩玉於警詢中之證述（偵10821卷第1-3頁）、周佩玉之合庫銀行存摺內頁交易明細、內政部警政署反詐騙諮詢專線紀錄表、新北市政府警察局樹林分局彭厝派出所受理詐騙帳戶通報警示簡便格式表、金融機構聯防機制通報單（偵10821卷第14-26頁）  
　　　
附錄本判決論罪法條：
洗錢防制法第14條第1項
有第2條各款所列洗錢行為者，處7年以下有期徒刑，併科新臺幣
5百萬元以下罰金。

刑法第339條之4第1項第2款
犯第339條詐欺罪而有下列情形之一者，處1年以上7年以下有期
徒刑，得併科1百萬元以下罰金：
二、三人以上共同犯之。